臺灣基隆地方法院刑事判決　　　　　　　 96年度訴字第348號
公　訴　人　臺灣基隆地方法院檢察署檢察官
被　　　告　甲○○
　　　　　　　　　　（現另案在臺灣桃園監獄執行中）
上列被告因違反毒品危害防制條例案件，經檢察官提起公訴（96
年度毒偵字第736、737號、860 號）及本院審理時以言詞追加起
訴暨移送併辦（96年度毒偵字第734號、第735號、第786號），
被告就被訴事實為有罪之陳述，本院合議庭裁定由受命法官獨任
進行簡式審判程序審理，判決如下：
    主  文
甲○○施用第一級毒品，累犯，處有期徒刑柒月，減為有期徒刑
月又拾伍日。又施用第二級毒品，累犯，處有期徒刑伍月，減
為有期徒刑貳月又拾伍日。又施用第一級毒品，累犯，處有期徒
刑柒月，減為有期徒刑月又拾伍日，扣案之第一級毒品海洛因
壹包（淨重零點零壹公克、包裝重零點貳貳公克），沒收銷燬。
又施用第二級毒品，累犯，處有期徒刑伍月，減為有期徒刑貳月
又拾伍日。應執行有期徒刑拾月，扣案之第一級毒品海洛因壹包
（淨重零點零壹公克、包裝重零點貳貳公克），沒收銷燬。
    事  實
一、甲○○前因施用毒品案件，經本院以90年度毒聲字第51號裁
    定送觀察、勒戒後，因認無繼續施用毒品之傾向，於民國90
    年2月2日經釋放出所，並由臺灣基隆地方法院檢察署檢察官
    於90年1月31日以90年度毒偵字第113號為不起訴處分確定。
    又因轉讓第一級毒品案件，經本院於90年3 月29日以90年度
    訴字第94號判處有期徒刑1年6月，併科罰金新臺幣50,000元
    ，復經臺灣高等法院於90年6 月26日駁回上訴確定。再因施
    用毒品案件，經本院以90年度毒聲字第738 號裁定送觀察、
    勒戒，並經臺灣高等法院駁回抗告確定，因認有繼續施用毒
    品之傾向，復經本院以90年度毒聲字第1633號裁定送強治戒
    治，於90年12月24日入戒治所，嗣91年5月9日停止戒治並付
    保護管束，91年12月12日保護管束期滿未經撤銷，該次犯行
    並由臺灣基隆地方法院檢察署檢察官提起公訴，經本院於91
    年1月24日以90年度訴字第723號判決有期徒刑6月、4月，應
    執行有期徒刑8月確定。嗣其上開二罪（1年6月、8月），復
    經本院以91年度聲字第625號裁定應執行有期徒刑2年確定，
    併同罰金易服勞役部分，於91年5月9日入監執行，迄92年8
    月29日縮短刑期假釋出監，於假釋期間內，又再犯施用毒品
    案件，由臺灣基隆地方法院檢察署檢察官提起公訴，經臺灣
    高等法院於93年7 月20日以93年度上訴字第1623號判決有期
    徒刑10月確定，其上開假釋並經撤銷，於93年3 月29日再度
    入監執行殘刑9 月14日，並接續執行上開10月徒刑，至於94
    年10月22日縮刑期滿執行完畢。復因95年4 月間施用毒品案
    件，經臺灣高等法院於96年3 月27日以95年度上訴字第4259
    號判處有期徒刑7月、5月，應執行有期徒刑10月確定。詎甲
    ○○久未施用毒品後，復基於反覆持續施用第一級毒品海洛
    因之犯意，自95年9月2日晚間7時許起，至95年12月6日中午
    12時止，在臺北縣瑞芳鎮○○路260號之1住處，或偶在臺北
    縣瑞芳鎮○○路之不詳友人住處、臺北縣瑞芳鎮瑞芳火車站
    等地，以將稀釋後之海洛因置入注射針筒內再持以施打血管
    之方式，施用第一級毒品海洛因，平均2日施用1次。另基於
    施用施用第二級毒品甲基安非他命之犯意，於95年9月2日中
    午12時許，在臺北縣瑞芳鎮○○路之不詳友人住處內，以將
    甲基安非他命置放在自行組裝之玻璃球吸食器內燒烤使生霧
    化白煙再以口鼻吸食之方式，施用第二級毒品甲基安非他命
    1 次（起訴書誤繕為安非他命）。嗣復因犯竊盜案件，經本
    院以95年度基簡字第779 號判處拘役40日，如易科罰金以新
    臺幣1,000元折算1 日確定，於95年12月7日入監執行（刑期
    自12月6日起算），迄96年1月15日執行完畢出監。甲○○仍
    不知戒除毒癮，於出監後，復基於反覆持續施用第一級毒品
    海洛因之犯意，自96年1 月15日下午某時起，至96年3月3日
    上午9時止，在臺北縣瑞芳鎮○○路260號之1 住處等地，以
    將稀釋後之海洛因置入注射針筒內再持以施打血管之方式，
    施用第一級毒品海洛因，平均2日施用1次。又基於施用第二
    級毒品甲基安非他命之犯意，於96年2 月10日中午12時許，
    在臺北縣瑞芳鎮○○路之不詳友人住處內，以將甲基安非他
    命置放在自行組裝之玻璃球吸食器內燒烤使生霧化白煙再以
    口鼻吸食之方式，施用第二級毒品甲基安非他命1 次。嗣為
    警分別於：1.95年9月3 日凌晨2時50許，因另案為警拘獲，
    且經警發現其手臂上有注射針孔之痕跡，經採取其尿送驗結
    果，呈嗎啡、甲基安非他命陽性反應；2.95年9月7日晚間11
    時許，因甲○○為毒品列管人口，經警在臺北縣瑞芳鎮○○
    路與東和路口將其查獲，且帶同其至警局，採取其尿液送請
    檢驗結果，呈嗎啡陽性反應、安非他命類陰性反應；3.95年
    11月29日，因另涉犯竊盜案件，為警攔查，經其同意採取其
    尿液送請檢驗結果，呈嗎啡陽性反應、安非他命類陰性反應
    ；4.95年12月6日晚間7時30分許，在臺北縣瑞芳鎮○○路4
    號前，因另涉犯竊盜案件，為警緝獲，經其同意採取其尿液
    送請檢驗結果，呈嗎啡陽性反應、安非他命類陰性反應；5.
    96年2月10日晚間6時40分許，在基隆市○○區○○路465 號
    前，為警盤查而查獲其持有第1級毒品海洛因1包（淨重0.01
    公克、包裝重0.22公克），且採取其尿液送請檢驗結果呈嗎
    啡、甲基安非他命陽性反應；6.96年3月3日晚間6時10 分許
    ，在臺北縣瑞芳鎮○○路260之1號前，因形跡可疑為警盤查
    ，且採取其尿液送請檢驗結果呈嗎啡陽性反應、安非他命類
    陰性反應。
二、案經臺北縣警察局瑞芳分局、臺北市政府警察局北投分局、
    基隆市警察局第一分局分別報請臺灣基隆地方法院檢察署檢
    察官偵查起訴、追加起訴暨併案審理。
    理  由
一、本件被告甲○○所犯為毒品危害防制條例第10條第1項、第2
    項之施用第一級毒品罪、第二級毒品罪，均非死刑、無期徒
    刑、最輕本刑為3 年以上有期徒刑之罪，或高等法院管轄第
    一審之案件，被告於本院準備程序中，就被訴事實為有罪之
    陳述，經告以簡式審判程序之旨，並聽取檢察官、被告之意
    見後，本院合議庭裁定由受命法官進行簡式審判程序，是本
    件之證據調查，依刑事訴訟法第273條之2規定，不受同法第
    159條第1項、第161條之2、第161條之3、第163條之1及第16
    4條至第170條規定之限制，合先敘明。
二、上揭分別施用第一級、第二級毒品之事實，業據被告於本院
    審理時均坦承不諱，且被告於95年9月3日、95年9月7日、95
    年11月29日、95年12月7日、96年2月10日、96年3月3日先後
    為警採集其親自排放之尿液，送請臺灣檢驗科技股份有限公
    司、臺灣端先進生技醫藥股份有限公司，均以氣相層析質譜
    儀分析法確認檢驗結果，95年9月3 日、96年2月10日所採集
    之尿液呈嗎啡及甲基安非他命陽性反應（安非他命陰性反應
    ）；95年9月7日、95年11月29日、95年12月6日、96年3月3
    日所採集之尿液呈嗎啡陽性反應，安非他命類陰性反應，此
    有臺灣檢驗科技股份有限公司於95年9月25日（2份）、95年
    12月15日、96年3月23日出具之濫用藥物尿液檢驗報告4份、
    臺灣尖端先進生技醫藥股份有限公司95年12月13日、96年2
    月26日出具之濫用藥物檢驗報告2份在卷可稽，而以該等公
    司所用之氣相層析質譜儀分析法之精確度而論，應可剔除「
    偽陽性反應」之可能（行政院國軍退除役官兵輔導委員會臺
    北榮民總醫院83年3月1日北總內字第01855號、同年4月7
    日北總內字第03059 號函參照），該檢驗結果自可憑信。
    另扣案被告自承供其施用疑似海洛因之白粉1包（淨重0.01
    公克，包裝重0.22公克），經送請法務部調查局檢驗結果，
    確含第一級毒品海洛因成分，此有該局96年4 月28日調科壹
    字第09623037860 號鑑定通知書在卷可參，堪認被告上開自
    白與事實相符，應係真實。
三、再者，被告於96年4 月27日偵查中及本院同年8月7日審理中
    供承：伊平均約2日施用1次海洛因，安非他命類則是朋友給
    伊時，偶而才施用等語。而被告另因竊盜案件，於94年12月
    7日入監執行（12月6日因另案通緝緝獲），迄同年1 月15日
    止始出監，亦有臺灣高等法院被告前案紀錄表在卷可稽，故
    就施用第一級毒品海洛因部分，觀之被告自承每2 日施用海
    洛因1次之頻率，及被告6次遭查獲，採尿送驗結果，均呈嗎
    啡陽性反應，核與被告所述密集施用之情形相符，既被告曾
    於95年12月7日入監服刑，迄96年1月15日甫出監（見卷附臺
    灣高等法院被告前案紀錄表），其間均未施用毒品，自難認
    其服刑前之施用第一級毒品犯行與服刑出監後之施用第一級
    毒品犯行係出於反覆持續施用之同一犯意；而被告施用二級
    毒品部分，被告自承朋友偶而給伊才施用，且先後6 次採取
    其尿液送驗結果僅95年9 月3日、96年2月10日呈安非他命類
    陽性反應，95年9月7 日、95年11月29日、95年12月7日、96
    年3月3日均呈安非他命類陰性反應，與被告所述偶一施用之
    情相符，故其先後2 次施用第二級毒品犯行當難認係出於反
    覆持續施用之同一犯意。
四、復查，被告前因施用毒品案件，經本院以90年度毒聲字第51
    號裁定送觀察、勒戒後，因認無繼續施用毒品之傾向，於90
    年2月2日經釋放出所，並由臺灣基隆地方法院檢察署檢察官
    於90年1月31日以90年度毒偵字第113號為不起訴處分確定。
    又因轉讓第一級毒品案件，經本院於90年3 月29日以90年度
    訴字第94號判處有期徒刑1年6月，併科罰金新臺幣50,000元
    ，復經臺灣高等法院於90年6 月26日駁回上訴確定。再因施
    用毒品案件，經本院以90年度毒聲字第738 號裁定送觀察、
    勒戒，並經臺灣高等法院駁回抗告確定，因認有繼續施用毒
    品之傾向，復經本院以90年度毒聲字第1633號裁定送強治戒
    治，於90年12月24日入戒治所，嗣91年5月9日停止戒治並付
    保護管束，91年12月12日保護管束期滿未經撤銷，該次犯行
    並由臺灣基隆地方法院檢察署檢察官提起公訴，經本院於91
    年1月24日以90年度訴字第723號判決有期徒刑6月、4月，應
    執行有期徒刑8月確定。嗣其上開二罪（1年6月、8月），復
    經本院以91年度聲字第625號裁定應執行有期徒刑2年確定，
    併同罰金易服勞役部分，於91年5月9日入監執行，迄92年8
    月29日縮短刑期假釋出監，於假釋期間內，又再犯施用毒品
    案件，由臺灣基隆地方法院檢察署檢察官提起公訴，經臺灣
    高等法院於93年7 月20日以93年度上訴字第1623號判決有期
    徒刑10月確定，其上開假釋並經撤銷，於93年3 月29日再度
    入監執行殘刑9 月14日，並接續執行上開10月徒刑，至於94
    年10月22日縮刑期滿執行完畢。復因95年4 月間施用毒品案
    件，經臺灣高等法院於96年3 月27日以95年度上訴字第4259
    號判處有期徒刑7月、5月，應執行有期徒刑10月確定，此有
    臺灣高等法院被告前案紀錄表、全國施用毒品案件紀錄表等
    件在卷可稽。是以，被告於上開強制戒治執行完畢釋放後5
    年內，再犯毒品危害防制條例第10條第1項、第2項之施用第
    一級毒品及第二級毒品犯行，洵堪認定，本案事證明確，應
    依法論科。
五、論罪科刑
(一)、查海洛因及甲基安非他命分別係毒品危害防制條例第2條第2
    項第1款、第2款所定之第一級毒品、第二級毒品，被告予以
    施用，核其所為，係犯毒品危害防制條例第10條第1項、第2
    項之施用第一級毒品罪及施用第二級毒品罪。其持有第一級
    毒品海洛因及第二級毒品甲基安非他命係供施用，其持有第
    一級毒品、第二級毒品之低度行為分別為施用第一級毒品、
    第二級毒品之高度行為所吸收，不另論罪。又按「刑事法若
    干犯罪行為態樣，本質上原具有反覆、延續實行之特徵，立
    法時既予特別歸類，定為犯罪構成要件之行為要素，則行為
    人基於概括之犯意，在密切接近之一定時、地持續實行之複
    次行為，倘依社會通念，於客觀上認為符合一個反覆、延續
    性之行為觀念者，於刑法評價上，即應僅成立一罪。學理上
    所稱『集合犯』之職業性、營業性或收集性等具有重複特質
    之犯罪均屬之，例如經營、從事業務、收集、販賣、製造、
    散布等行為概念者是（最高法院95年度台上字第1079號判決
    要旨參照）」，亦即立法者針對特定刑罰規範之構成要件，
    已預設其本身係持續實行之複次行為，具備反覆、延續之行
    為特徵，故將之總括或擬制成一個構成要件之「集合犯」行
    為，因刑法評價上為構成要件之行為單數，應僅成立一罪。
    而查毒品因具有成癮性、濫用性（此觀乎毒品危害防制條例
    第2 條之規定自明），立法實務首重以刑事處遇方式戒斷行
    為人毒癮，若無法收其實效，始依法追訴處罰（此觀乎毒品
    危害防制條例第20條、第23條之規定即明），故施用毒品本
    身具備反覆、延續之行為特徵，反覆多次施用毒品始為此類
    犯罪之典型或常態，故如將反覆多次施用毒品行為評價為數
    罪，顯與刑罰過度評價禁止原則相悖，並有違憲法所揭櫫之
    比例原則，從而，刑法評價上，反覆持續施用毒品，自應僅
    成立集合犯一罪（學者林鈺雄著「跨連新舊法之施用毒品行
    為—兼論行為單數與集合犯、接續犯概念之比較」，刊於95
    年7月本土法學雜誌第84期第141頁以下，亦採相同之見解）
    。準此，有關行為人多次施用毒品之犯罪，實務前均依修正
    前刑法第56條連續犯之規定論以一罪，並加重其刑，惟因上
    開連續犯規定業因刑法於94年2月2日修正而經刪除，並自95
    年7月1日施行，其中修正理由說明四並載明「至連續犯之規
    定廢除後，對於部分習慣犯，例如竊盜、吸毒等犯罪，是否
    會因適用數罪併罰而使刑罰過重產生不合理之現象一節，在
    實務運用上應可參考德、日等國之經驗，委由學界及實務以
    補充解釋之方式，發展接續犯之概念，對於合乎接續犯或包
    括的一罪之情形，認為構成單一之犯罪，以限縮數罪併罰之
    範圍，用以解決上述問題」等語，是本院基於前述施用毒品
    構成要件之反覆實行特徵，並考量連續犯規定業經刪除之法
    律實然面暨修正刪除之立法理由，認為行為人如基於反覆實
    行之犯意，在密切接近之一定時、地，持續多次施用毒品行
    為，應僅成立集合犯一罪。經查，本案被告曾因施用毒品犯
    行，經法院裁定送觀察勒戒、強制戒治、判刑後，再犯本案
    施用第一級毒品海洛因之犯行，且海洛因平均每2日施用1次
    ，多在基隆市住處內施用等情，業如前述，顯見被告係基於
    多次實施犯行之決意，於密接之時間及地點，反覆持續施用
    第一級毒品，揆諸前揭說明，自應論以集合犯一罪。再者，
    公訴人雖僅就被告95年9月2日晚間7時許、95年9月6日晚間8
    時許、96年3月3日9時許施用第一級毒品海洛因犯行及95年9
    月3日2時50分許回溯數日內之某時施用第二級毒品安非他命
    （應係甲基安非他命）、96年2月10日晚間7時50分許回溯4
    日內某時施用甲基安非他命之犯行提起公訴及追加起訴，餘
    者均未起訴及追加起訴，惟被告其餘施用第一級毒品之事實
    與前開已起訴之施用第一級毒品犯罪事實間，具集合犯之實
    質上一罪關係，已如上述，為起訴效力所及，本院自應一併
    予以審理，併此敘明。被告所犯上開4 罪，犯意各別，行為
    互殊，業如前述，就施用第一級、第二級毒品部分罪名不同
    ，自應予分論併罰。末查，被告曾有如前所述之犯罪科刑及
    刑之執行情形，此有臺灣高等法院被告前案紀錄表在卷可稽
    ，其於有期徒刑執行完畢後，5 年以內，故意再犯本案有期
    徒刑以上之4罪，均為累犯，各應依刑法第47條第1項規定，
    加重其刑。
(二)、爰審酌被告前因施用毒品經觀察勒戒、強制戒治、徒刑完畢
    後，猶不知戒惕，復再施用第一級、第二級毒品，無視於毒
    品對於自身健康之戕害及國家對於杜絕毒品犯罪之禁令，顯
    無戒斷之決心，然念及其前開犯罪係戕害自身，尚未害及他
    人，且犯罪後復坦承犯行，態度尚可等一切情狀，就其所犯
    上開4罪分別量處如主文所示之刑。另按犯罪在96年4月24日
    以前者，除中華民國九十六年罪犯減刑條例另有規定者外，
    有期徒刑、拘役或罰金，減其刑期或金額2分之1；又依該條
    例應減刑之罪，未經判決確定者，於裁判時，減其宣告刑，
    並應於判決主文同時諭知其宣告刑及減得之刑；又犯最重本
    刑為5年以下有期徒刑以下之刑之罪，依本條例規定減為6月
    以下有期徒刑、拘役者，應於為減刑裁判時，併諭知易科罰
    金折算之標準，中華民國九十六年罪犯減刑條例第2條第1項
    第3款、第7條、第9 條分別定有明文。本案被告犯罪之時間
    既係在96年4月24日前，且所犯之罪非屬減刑條例第3條所規
    定不得減刑之罪，自應依上開規定，減其宣告刑即拘役40日
    之刑期2分之1，並定其易科罰金之折算標準，且於判決主文
    內同時諭知其減得之刑，並於減刑後，定其應執行之刑，以
    資儆懲。
(三)、另扣案之第一級毒品海洛因1包（淨重0.01公克，包裝重0.2
    2 公克），因包裝與其上極微量之毒品均已合而為一，無從
    析離，應整體視為第一級毒品海洛因，併依毒品危害防制條
    例第18條第1 項前段之規定，宣告沒收銷燬（上開海洛因於
    鑑定機關鑑定時，無論以何種方式刮取分離毒品秤重，其包
    裝袋均仍會有極微量海洛因殘留，業經法務部調查局於93年
    3月19日即以調科壹字第09300113060號函覆臺灣高雄地方法
    院）。
據上論斷，應依刑事訴訟法第273 條之1第1項、第299條第1項前
段，毒品危害防制條例第10條第1 項、第2項、第18條第1項前段
，刑法第11條、第47條第1項、第51條第5款，中華民國九十六年
罪犯減刑條例第2條第1項第3款、第7條、第9條、第10條第1項，
判決如主文。
本案經檢察官乙○○到庭執行職務。
中　　華　　民　　國　　96　　年　　8 　　月　　13　　日
                  刑事第一庭  法  官  許心
以上正本證明與原本無異。
如不服本判決應於收受本判決後10日內向本院提出上訴書狀，其
未敘述上訴理由者，並得於提起上訴後10日內向本院補提理由書
狀（均須按他造當事人之人數附繕本。）「切勿逕送上級法院」
。
中　　華　　民　　國　　96　　年　　8 　　月　　13　　日
                              書記官  邱李和
附錄：本案論罪科刑法條全文
毒品危害防制條例第10條
施用第一級毒品者，處6 月以上5 年以下有期徒刑。
施用第二級毒品者，處3 年以下有期徒刑。
